臺灣高雄地方法院民事判決　　　　　　　100年度再易字第2號
再審原告　　姚朱梅香
再審被告　　吳秋蕾
上列當事人間請求給付會款事件，再審原告對於民國99年10月28
日本院97年度簡上字第60號第二審確定判決，提起再審之訴，本
院判決如下：
    主      文
再審之訴駁回。
再審訴訟費用由再審原告負擔。
    理      由
一、按再審之訴，應於30日之不變期間內提起。前項期間，自判
    決確定時起算，判決於送達前確定者，自送達日起算；其再
    審之理由發生或知悉在後者，均自知悉時起算。但自判決確
    定後已逾5 年者，不得提起，民事訴訟法第500 條第1 、2
    項定有明文。從而，本院97年度簡上字第60號請求給付會款
    事件之第二審確定判決（下稱原確定判決）於民國99年11月
    4 日為送達，再審原告於99年12月2 日提起本件再審之訴，
    經核並未逾越前開規定之30日不變期間；是再審原告提起本
    件再審之訴係屬合法，合先敘明。
二、再審原告主張：(一)再審被告之配偶沈仁智曾簽發發票日分別
    為84年6 月27日、84年12月11日，票面金額分別為新臺幣（
    下同）495,800 元、500,900 元，到期日均為87年6 月10日
    之本票2 紙交付再審原告作為再審被告積欠再審原告之會款
    之擔保，嗣該本票屆期經提示，再審被告及沈仁智均未支付
    票款，再審原告依法聲請本票裁定據以聲請強制執行，惟因
    執行無著而經本院核發債權憑證，如再審被告已付清會款，
    為何尚請沈仁智簽發上開本票2 紙作為擔保，茲上開債權憑
    證在前程序第二審言詞辯論終結前即已存在，且如經斟酌即
    可認定再審被告尚積欠再審原告會款，故再審原告自得據民
    事訴訟法第496 條第1 項第13款規定提起再審之訴；(二)再審
    原告在前程序第二審言詞辯論終結前曾提呈再審原告另具狀
    起訴請求再審被告給付會款之本院98年度簡上字第109 號民
    事確定判決，原審被告在該民事訴訟中亦主張已付清會款云
    云，惟在該事件經審理認定再審被告確尚積欠再審原告會款
    ，有該民事確定判決可資證明，又再審原告在該民事訴訟中
    亦有主張再審被告確有由其配偶沈仁智簽發上開2 紙本票交
    付再審原告且迄未清償，惟前程序第二審均未調卷或詳加調
    查審酌，就足以影響於判決之重要證物漏未審酌，再審原告
    自得依民事訴訟法第436 條之7 規定提起再審之訴。
三、經查：
  (一)按當事人發現未經斟酌之證物或得使用該證物者。但以如經
    斟酌可受較有利益之裁判者為限，得以再審之訴對於確定終
    局判決聲明不服；對於簡易訴訟程序之第二審確定終局裁判
    ，如就足影響於裁判之重要證物，漏未斟酌者，亦得提起再
    審之訴或聲請再審，民事訴訟法第496 條第1 項第13款、第
    436 條之7 定有明文。而民事訴訟法第496 條第1 項第13款
    所謂當事人發現未經斟酌之證物或得使用該證物，係指在前
    訴訟程序不知有該證物，現始知之，或雖知有此而不能使用
    ，現始得使用者而言，最高法院著有32年上字第1247號判例
    可資參照。又民事訴訟法第436 條之7 所謂「如就足影響於
    判決之重要證物，漏未斟酌者」，則指當事人在前審程序已
    經存在並已為證據聲明之證據，前審非以認為不重要而未依
    證據聲明為調查，或已為調查而未就調查之結果予以判斷，
    且須足以影響裁判結果而言。
  (二)本件再審原告所主張之上開再審事由，經核閱原確定判決卷
    宗，再審原告曾於本院97年度簡上字第60號給付會款事件第
    二審言詞辯論期日提出上開本票2 紙及本院97年度簡上字第
    107 號另案民事判決，並主張上開本票2 紙是再審被告跟會
    得標後請其配偶簽發作為擔保互助會款之用及再審被告於另
    案敗訴等情（見本院97年度簡上字第60號卷第112 、113 、
    116 至119 頁），是就上開本票2 紙及本院97年度簡上字第
    107 號民事判決部分，並不符合民事訴訟法第496 條第1 項
    第13款所定「當事人發現未經斟酌之證物或得使用該證物」
    之情形。至再審原告於民事再審狀所附證三債權憑證部分，
    因再審原告未曾於前程序提出，是以原確定判決自無從就上
    開債權憑證予以斟酌，則不符合民事訴訟法第436 之7 條所
    定「重要證物漏未斟酌」之情形。
  (三)再者，再審原告於本院98年度簡上字第109 號另案主張上開
    本票2 紙簽發之緣由為：其於84年4 月10日擔任會首召集合
    會（會期自84年4 月10日起至87年6 月10日止，每會10,000
    元，連會首共計51會），再審被告吳秋蕾及其女沈雅玲名義
    各參加1 會，嗣吳秋蕾於84年6 月25日以2,80 0元得標，其
    收齊會款495,800 元後即交付吳秋蕾，並由吳秋蕾委請其夫
    沈仁智簽發同額本票交予伊作為擔保；又沈雅玲則於84年12
    月10日以2,900 元得標，伊收齊會款500,900 元後即交付沈
    雅玲，並由沈雅玲委請其父沈仁智簽發同額本票交予伊作為
    擔保等情（見本院98年度簡上字第109 號民事判決第1 、2
    頁事實及理由欄之記載），惟吳秋蕾及沈雅玲均否認曾委由
    沈仁智簽發上開本票交予再審原告作為擔保之事實，且縱認
    上開本票確由吳秋蕾及沈雅玲委由沈仁智簽發後交付再審原
    告收執，但本件兩造訟爭之會款係分別源自於再審被告於83
    年12月10日、85年1 月25日所召集之互助會及再審原告於86
    年5 月1 日所召集之互助會，此有再審被告所製作之互助會
    總表附於本院96年度雄簡字第916 號卷第22頁可資參照，是
    以上開本票所擔保之會款亦與本件兩造訟爭之合會款項並無
    關聯，是依上開本票2 紙、債權憑證及本院97年度簡上字第
    107 號民事確定判決，尚無從證明再審被告尚有積欠再審原
    告本件兩造訟爭合會款項之事實，自不生影響原確定判決之
    判斷結果，亦無如經斟酌可使再審原告受較有利益裁判之情
    形，而與民事訴訟法第496 條第1 項第13款、第436 條之7
    所規定之再審事由均屬有間，至為顯灼。
四、綜上，本件再審原告主張之事實，並無民事訴訟法第496 條
    第1 項第13款、第436 條之7 所規定所規定之情形，顯無再
    審之理由，爰依民事訴訟法第502 條第2 項之規定，不經言
    論辯論而予以判決駁回。
五、據上論結，再審原告之訴顯無理由，依民事訴訟法第502 條
    第2 項、第505 條、第78條，判決如主文。
中    華    民    國    100   年    2     月    24    日
                  民事第六庭  審判長法  官  楊國祥
                                    法  官  林書慧
                                    法  官  曾子珍
以上正本係照原本作成。
本判決不得上訴。
中    華    民    國    100   年    2     月    24    日
                                    書記官  何慧娟